【裁判字號】    91,上易,3426
【裁判日期】    920129
【裁判案由】    侵占
【裁判全文】
臺灣高等法院刑事判決                          九十一年度上易字第三四二六號
    上  訴  人
    即  被  告  甲○○  男四十.
右上訴人因侵占案件，不服臺灣桃園地方法院九十一年度易字第一六五九號，中華民
國九十一年十月二十二日第一審判決（起訴案號：臺灣桃園地方法院檢察署九十一年
度偵字第一一五０八號；併辦案號：臺灣高雄地方法院檢察署九十一年度偵字第一七
一０三號），提起上訴，本院判決如左：
    主  文
原判決撤銷。
甲○○連續意圖為自己不法之所有，而侵占對於業務上所持有之物，處有期徒刑陸月
，如易科罰金，以百元折算壹日。
    事  實
一、甲○○前於民國（下同）八十二年間因業務過失致死案件，經最高法院判處有期
    徒刑一年二月確定，並自八十二年八月六日起入監執行，於八十三年十月五日執
    行完畢；再於九十年間因偽造文書案件，經臺灣板橋地方法院判處有期徒刑三月
    確定，並自九十一年三月二十五日起入監執行，於九十一年六月十五日執行完畢
    （不構成累犯），竟仍不知警惕。
二、甲○○於九十年間受僱金鼎保全股份有限公司（設桃園縣桃園市○○街二一一號
    一樓，代表人乙○○，下稱金鼎公司）擔任桃園縣桃園市○○路一六三號「中日
    西武社區」之警衛組長，其職務並負有代收（指遇社區總幹事不在時）社區住戶
    所繳管理費、保管警衛室零用金及社區門禁磁卡銷售所得現金之權責，為從事警
    衛保全業務之人，竟於九十年三月間因其家中有急用，竟意圖為自己不法之所有
    ，並基於概括之犯意，未經「中日西武社區」及金鼎公司之同意，先後逕將其所
    代收社區住戶蔡協隆、紀麗慧、吳鈺珠三人所分別繳交之管理費新台幣（下同）
    一萬一千零三十六元、二萬元、一萬五千元及其所保管零用金二千元（起訴書誤
    載為二萬元）、銷售門禁磁卡所得現金二千六百五十元，合計五萬零六百八十六
    元全數挪用侵占入己花用殆盡。嗣於九十年三月二十七日起甲○○無故未再到職
    ，始經金鼎公司查覺上情。
三、案經金鼎公司告訴由臺灣桃園地方法院檢察署檢察官偵查起訴。
    理  由
一、右揭挪用款項之事實，業據被告甲○○於原審及本院審理時坦承不諱，惟辯稱：
    收款及保管款項均非其職務行為云云。
二、惟查被告侵占右開款項，且依被告職務有代收、保管款項之責，業據告訴人金鼎
    公司代表人乙○○迭次於偵查中、原審及本院審理時指述明確，核與證人陳立中
    （即「中日西武社區」管理委員會總幹事）、吳鈺珠、紀麗慧（見九十一年度偵
    字第一一五０八號卷第七頁，（見九十一年度他字第一二三九號卷第二二頁）三
    人於偵查中證述之情節，均相符合。此外，復有告訴人金鼎公司所提出人事異動
    暨薪資簽擬報告單乙紙、挪用款項明細乙紙、管理費收據二紙、磁卡換卡紀錄表
    二紙及其公司執照、營利事業登記證各乙紙，在卷可稽（見九十一年度他字第一
    二三九號卷）。被告犯行足堪認定。被告犯行已臻明確，應予依法論科。
三、查被告甲○○於右揭時地受僱金鼎公司擔任「中日西武社區」之警衛組長，並負
    有代收（指遇社區總幹事不在時）社區住戶所繳管理費、保管警衛室零用金及社
    區門禁磁卡銷售所得現金之權責，為從事警衛保全業務之人，核被告甲○○所為
    ，係犯刑法第三百三十六條第二項之意圖為自己不法之所有，而侵占對於業務上
    所持有之物罪。至於臺灣高雄地方法院檢察署移送併案審理部分（即九十一年度
    偵字第一七一０三號）與公訴人原起訴部分，係同一犯罪事實，自屬公訴人原起
    訴效力所含，合先敘明。被告先後多次侵占行為，其時間緊接，所犯構成要件相
    同，顯係基於概括犯意所為，應依刑法第五十六條之連續犯規定論以一罪。
四、原審據以論罪科刑，固非無見，惟查科刑之判決書，應於理由內記載科刑時就刑
    法第五十七條或第五十八條規定事項所審酌之情形，為刑事訴訟法第三百十條第
    三款所明定。此項規定，依同法第三百六十四條，又為第二審所準用。經查第一
    審判決係審酌上訴人明知其所代收、保管之上開管理費、零用金及銷售磁卡所得
    計五萬零六百八十六元，均係其本於上開業務上關係所持有者，竟因一時家中急
    用，即先後逕將上開款項全數挪用侵占入己花用殆盡，已損及「中日西武社區」
    之權益及被告犯罪後之態度等一切情狀，量處上訴人有期徒刑柒月。但刑法第五
    十七條第十款所稱犯罪後之態度，應包括犯人犯罪後，因悔悟而力謀恢復原狀或
    賠償被害人損害等情形在內（最高法院九十年度台上字第六○四五號判決參照）
    。。上訴人提出於九十一年八月二十日其與金鼎公司所簽立，內載：「已全額還
    清」之和解書乙份（附本院卷），此部分原審未及審酌，上訴人犯罪後之態度與
    第一審比較，已然不同。被告上訴意旨以已經和解清償請求減輕刑度，尚非全然
    未足採。原判決既有可議，應由本院將原判決撤銷改判。爰審酌被告係因一時亟
    需家用而犯罪之動機、其侵占之數額尚非龐大，所生危害程度非鉅，及犯罪後坦
    承犯行並清償侵占之金錢之態度等一切情狀，量處如主文第二項所示之刑，並諭
    知易科罰金之折算標準。
據上論斷，應依刑事訴訟法第三百六十九條第一項前段、第三百六十四條、第二百九
十九條第一項前段，刑法第五十六條、第三百三十六條第二項、第四十一條第一項，
罰金罰鍰提高標準條例第一條前段、第二條，判決如主文。
本案經檢察官彭坤業到庭執行職務。
中      華      民      國    九十二    年      一      月    二十九    日
                                臺灣高等法院刑事第廿四庭
                                    審判長法  官  陳  貽  男
                                          法  官  陳  憲  裕
                                          法  官  王  炳  梁
右正本證明與原本無異。
不得上訴。
                                      書記官  潘  大  鵬
中      華      民      國    九十二  年     一       月      三十    日
附錄本案論罪科刑法條全文：
刑法第三百三十六條：
對於公務上或因公益所持有之物，犯前條第一項之罪者，處一年以上七年以下有期徒
刑，得併科五千元以下罰金。
對於業務上所持有之物，犯前條第一項之罪者，處六月以上五年以下有期徒刑，得併
科三千元以下罰金。
前二項之未遂犯罰之。


司法院資訊處製作；財團法人民間司法改革基金會備份。
